【裁判字號】    99,民專上,5
【裁判日期】    991118
【裁判案由】    侵害專利權有關財產權爭議等
【裁判全文】
智慧財產法院民事判決
                                     99年度民專上字第5號
上  訴  人
即被上訴人    啟翔股份有限公司
法定代理人    陳滿雄
訴訟代理人    劉秋絹 律師
              蕭世光 律師
              章修璇 律師
被上訴人
即上訴人      偉鎔縫機有限公司
兼法定代理人  林錦惠
上二人共同
訴訟代理人    黃章典 律師
              陳初梅 律師
上列當事人間請求侵害專利權有關財產權爭議等事件，兩造對於
中華民國98年11月12號臺灣板橋地方法院第一審判決提起上訴，
本院於99年10月28日言詞辯論終結，判決如下：
    主  文
原判決關於命偉鎔縫機有限公司、林錦惠連帶給付新臺幣壹佰肆
拾萬捌仟玖佰伍拾貳元本息部分，暨該部分假執行之宣告及訴
訟費用之裁判均廢棄。
前開廢棄部分，啟翔股份有限公司在第一審之訴及假執行之聲請
均駁回。
啟翔股份有限公司上訴駁回。
第一審及第二審訴訟費用由啟翔股份有限公司負擔。
    事實及理由
一、上訴人即被上訴人啟翔股份有限公司（下稱啟翔公司）於原
    審起訴主張：
  (一)啟翔公司享有M251849 號「柱筒型縫紉機的送料裝置」（下
    稱系爭專利）之專利權，專利權期間自民國93年12月1 日起
    至103 年2 月25日止。被上訴人即上訴人偉鎔縫機有限公司
    （下稱偉鎔公司）無視啟翔公司之研發辛勞，未經啟翔公司
    同意，逕將系爭專利技術實施於其所生產之，型號WR-998-D
    R 之「單針滾輪羅拉車」產品（下稱系爭產品）上並銷售之
    ，經啟翔公司購得系爭產品進一步比對發現，其侵害系爭專
    利，爰依專利法規定請求偉鎔公司賠償。因啟翔公司之系爭
    專利用於型號CS-8369R單針高頭車縫紉機，係於93年間開發
    完成，93年間在臺灣僅銷售15台，銷售金額新臺幣（下同）
    57萬餘元，於94年大幅成長銷售220 台，銷售金額為7,092,
    431 元，成長倍數高達10餘倍，預計95年間以3 倍成長，銷
    售額應為600 台，嗣因偉鎔公司侵害系爭專利，銷售量不增
    反有消退之現象，95年間僅銷售169 台，即95年度與94年度
    之銷售量差額達59台，與95年預計銷售數量更有431 台之差
    額，以每機台銷售單價約4 萬元計算，啟翔公司即有200 萬
    至1700萬元之差額，此差額即為啟翔公司所受之損害。
  (二)啟翔公司於95年年初透過經銷商提供系爭專利權商品（CS-83
    69-R）予印尼KMK GLOBAL SPORTS 公司（下稱KMK 公司）試
    用，至95年4 月間已進行議價，惟KMK 公司於95年5 月間回
    覆稱：其已向偉鎔公司訂購70台商品等語，經啟翔公司進一
    步查證，偉鎔公司確實將系爭產品外銷予KMK 公司，啟翔公
    司於96年間另發現偉鎔公司外銷系爭產品20台予中國大陸之
    佳昇公司，上開系爭產品共90台，以每台4 萬元單價計算，
    偉鎔公司外銷系爭產品共獲有360 萬元之利益，啟翔公司亦
    得請求偉鎔公司給付銷售系爭產品之利益。請法院就啟翔公
    司所受之損害額或偉鎔公司所得之利益，擇一判決。
  (三)偉鎔公司侵害系爭專利權，並外銷出口至各地公開展覽，使
    業界就系爭專利技術究否屬於啟翔公司所有產生質疑，啟翔
    公司業務上之信譽因此受有減損，啟翔公司依專利法第108條
    準用85條第2 項規定，請求偉鎔公司賠償信譽減損200 萬元
    。
  (四)偉鎔公司董事陳瑞文於94年1 月26日就系爭專利已向主管機
    關申請技術報告以確認啟翔公司專利權之存在，並於同年7
    月30日取得技術報告，偉鎔公司應知啟翔公司之專利權範圍
    ，然啟翔公司至95年6 月19日仍能購得偉鎔公司所生產之系
    爭產品，96年間尚發現系爭產品外銷予中國佳昇公司，並於
    中國公開展覽，足認偉鎔公司顯然故意侵害系爭專利權，啟
    翔公司爰依專利法第108 條準用85條第3 項規定，請求法院
    酌定損害額2 倍以上之賠償。
  (五)偉鎔公司辯稱：系爭專利損害賠償應以侵權商品零件價格計
    算，而非以整台縫紉機價格計算，並舉縫紉機零件「中繼齒
    輪」及「銷子」之零件價格為計算依據云云。惟系爭專利商
    品為工業用縫紉機，工業用縫紉機其重點即在送料機構，送
    料機構必須裝置在縫紉機整體出售，不可能單獨出售，偉鎔
    公司以零件方式計算啟翔公司之損害，完全抹滅系爭專利之
    價值，況系爭專利之元件亦非僅「中繼齒輪」及「銷子」，
    偉鎔公司僅以此兩個零件之價格計算啟翔公司之損害，顯不
    足採。
  (六)關於損害賠償之計算，本次專利法修正草案增列第3 項「以
    相當於授權實施該發明專利所得收取之權利金數額為其損害
    」，啟翔公司就系爭專利6 年授權金額為人民幣9 萬元，平
    均每年授權金為人民幣10.11 萬元，爰請本院參酌上開修法
    意旨，並依民事訴訟法第222 條第2 項規定，依啟翔公司已
    發生之授權金額酌定本件損害賠償數額。
  (七)被上訴人即上訴人林錦惠（下稱林錦惠）為偉鎔公司之法定
    代理人，林錦惠就偉鎔公司之侵害專利權行為難諉為不知，
    林錦惠應依公司法第23條規定，與偉鎔公司負連帶賠償責任
    。
  (八)本件偉鎔公司以系爭專利申請專利範圍第1 項不明確，有違
    專利法第108 條準用第26條第2 至4 項規定，惟系爭專利說
    明書第5 圖，就冠狀齒輪25、中繼齒輪30與送料齒10之縱向
    排列方式明顯呈現，可知中繼齒輪30系旋轉運動，導引板支
    撐中繼齒輪30，讓中繼齒輪在導引板支撐下可自由轉動，當
    導引板套入中繼齒輪後再用螺栓33鎖在針座板上，此項說明
    於所屬技術領域中具有通常知識者能明顯其內容，並得據以
    實施，系爭專利即已明確充分揭露。「導引板」應為一類似
    於軸的導引件，它用於將中繼齒輪可旋轉地支撐於針板座上
    ，中繼齒輪轉動的動力來源為冠狀齒輪，為領域技術人員在
    說明書以及附圖的基礎上可以理解該「導引板」並非是中繼
    齒輪的驅動機構，而是類似於軸的引導中繼齒輪在針板座上
    轉動的構件。
  (九)偉鎔公司所引證之上證1 即第554945號專利已於本院98年度
    專訴字第42號宣告無效，上證1 並為智慧財產局以（99）智
    專三(三)05055 字第09920116750 號為舉發撤銷之處分，上證
    1 即無得於本件單獨或與其他前案組合主張系爭專利不具進
    步性，況且上證1 業經臺北高等行政法院以97年度訴字第11
    45號判決認定，上開專利未見中繼齒輪連接冠狀齒輪與送料
    齒輪傳動之傳動機構，系爭專利可以縮小針(4 )至針板座(6
    ) 垂直面端距離，而能縮減體積，及達到能縫製曲率更小之
    立體物之功效，上開專利案不能據以證明系爭專利不具進步
    性。又上證2 即第180850號專利說明書（第5 頁第9 至12行
    ）記載：「由減速盤36經一傘齒輪組35之傳動，再經一齒輪
    組37而傳至勾線器38」，其齒輪組用傳達至勾線器，與系爭
    專利傳達至送料輪之結構及功能完全不同，核上證2 為縫紉
    機上部之針棒機構，系爭專利為縫紉機下部之送料機構，二
    者難據以作為比較，故上證2 與上證1 組合亦難否認系爭專
    利之進步性。另上證3 即第406677號專利主要是將傘齒輪33
    與齒43以一組齒輪與傘齒輪連接後讓兩者的位置橫向位移，
    如此勾線器42與套筒47方能容至於座體41內部，且以傳動軸
    來連接正齒輪413 與傘齒輪414 ，其齒輪結構為2 個平行狀
    態的縱向排列，與系爭專利冠狀齒輪、中繼齒輪、送料齒為
    單一縱向排列，二者結構不同，故上證3 與上證1 組合亦難
    否認系爭專利之進步性。又上證4 即第553239號專利與系爭
    專利為同一人創作，自無同一創作提出兩案申請之理，上證
    4 並無中繼齒輪之設計，且係以縫製較大立體物，於更換繞
    線軸上之梭心，無庸進一步拆開進給輪(52)、(62)所夾住之
    縫製物，以提供作業效率，與系爭專利當屬不同結構及功能
    ，故上證4 與上證1組合即難否認系爭專利之進步性。
  (十)啟翔公司於原審聲明求為判決：1.偉鎔公司、林錦惠連帶給
    付500 萬元及自起訴狀繕本送達翌日起至清償日止，以年息
    5%計算之利息。2.命偉鎔公司、林錦惠連帶負擔費用，將本
    案判決登載於中國時報、經濟日報各1 日。3.願供擔保，請
    准宣告假執行。
二、偉鎔公司、林錦惠辯以：
  (一)林錦惠之配偶即訴外人陳瑞文為上證1 之申請人，陳瑞文於
    92年1 月30日提出上證1 之專利申請，該專利案於92年9 月
    21日公告，惟於公告期間經訴外人吳俊毅異議，詎啟翔公司
    利用該專利案異議程序之進行，就上證1 其中一部分提出新
    型專利申請，而適逢專利法修正，新型專利改採形式審查，
    啟翔公司遂順利取得系爭專利權。
  (二)按申請前已見於刊物或已公開使用或已為公眾所知悉之新型
    ，不具新穎性，不得取得專利權，專利法第94條第1 項定有
    明文。由系爭專利及上證1 比較（圖示參考系爭專利第5圖
    與上證1 第2 圖、第4 圖）：上證1 之送料軸4 （相同於系
    爭專利釜軸22）上端有一齒盤42（相同於系爭專利固定於軸
    上之冠狀齒輪25），當齒盤42轉動時亦同時帶動預設於豎管
    端側之下送料輪51（相同於系爭專利送料齒10）轉動，而軸
    梭6 固定於送料軸4 內，頂端具有梭子61（相同於系爭專利
    旋梭28固定於釜軸22之上端），可知二者結構極為類似，只
    是系爭專利為簡易方向之調換，將相同於上證1 之齒盤42、
    下送料輪51（位於右側）之冠狀齒輪25、送料齒10置換於左
    側。是以，系爭專利技術內容所述：將旋梭固定於釜軸上端
    （相同於上證1 梭軸6 設於送料軸4 內之上端），並由釜軸
    上端所示之冠狀齒輪（相同於上證1 送料軸上設齒盤42 ）
    以傳動送料齒（相同於上證1 送料輪51）轉動，而縮小針至
    針板座垂直面端距離等，其概念、傳動關係、效能與上證1
    相同，而上證1 之申請及公告均較系爭專利為先，已如前述
    ，上證1 於系爭專利申請前已見於刊物至為明顯，從而系爭
    專利不具備新穎性，其取得專利權不合法。
  (三)又按為所屬技術領域中具有通常知識者依申請前之先前技術
    顯能輕易完成之新型，不具進步性，不可准許專利，專利法
    第94條第4 項亦有明文。系爭專利範圍中「針棒機構、天平
    機構、上送料機構的車頭，車頭內具送料機構的釜台座，執
    行送料的輪錢與送料齒，及針的右側具支撐旋梭的釜台座」
    ，已涵蓋於其說明書中先前技術所揭示之範疇，且為所有縫
    紉機之必然配置；另系爭專利之送料齒輪、中繼齒輪、冠狀
    齒輪三者傳動機制並無法促進實質功效，充其量僅為一般齒
    輪傳動上之一等效性實施案例，且此種傳動機制早揭露於申
    請人翔大機械股份有限公司、公告第503945號「鞋類車縫機
    之改良」新型專利案（90年5 月30日申請、91年9 月21日公
    告，下稱被證3 專利案）及申請人蘇鴻池、公告第394277號
    「縫邊機鉤線傳動結構之改良」新型專利案（87年8 月24日
    申請，89年6 月11日公告，下稱被證4 專利案）。此由被證
    3 專利案之齒輪組75係以第1 齒輪751 嚙合第2 齒輪752 ，
    752 齒輪為雙層齒輪，其頂部再與第3 齒輪753 嚙合（圖示
    參考被證3 第3 圖）；被證4 專利案於其3 個相通之凹槽41
    、42 、43 中，分設齒輪4 、5 、6 ，第1 齒輪4 接到傳動
    軸、受傳動軸驅動即嚙接第2 齒輪5 ，第2 齒輪5 再嚙接第
    3 齒輪6（ 圖示參考被證4 第2 圖）即明，可知藉由多數齒
    輪嚙合傳動，為業界極為普遍之技術，因此，系爭專利之特
    徵技術內容乃所屬技術領域具有通常知識者依申請前之先前
    技術顯能輕易完成者，不具進步性，不應准許專利。另根據
    專利法106 條第2 項，欲理解針板座、導引板、冠狀齒輪與
    中繼齒輪之結合關係而正確實施系爭專利，須進一步參考專
    利說明書與圖式，然系爭專利圖式中完全沒有「導引板」元
    件，通篇創作說明亦欠缺「導引板」如何使中繼齒輪30在針
    板座6 上自由轉動的說明，因此本領域具有通常知識者無法
    清楚地理解系爭專利申請專利範圍第1 項的技術特徵，致無
    法實施系爭專利請求項所載發明。故系爭專利違反專利法10
    8 條準用第26條之規定，應屬無效。又啟翔公司辯稱「導引
    板」為業界「口語傳佈」，「一般商品說明少對之特別指明
    書載，故無書面資料可佐」。換言之，從業界技藝人士所能
    獲知之資料根本無從具體界定其專利「導引板」之範圍。
  (四)訴外人陳瑞文上開上證1 新型專利案，全案業已確定終結。
    訴外人陳瑞文於96年7 月2 日獲智慧局頒發中華明國專利證
    書（被證5 ，型號227446號（新型名稱為「高管型工業縫紉
    機之送料結構改良」（專利範圍同上證1 公報內容），專利
    權期間為自2003年9 月21日至2015年1 月29日止。由上開專
    利證書所載專利期間足證，系爭專利聲請及公告期間均係較
    上證1 專利權取得時間晚，且上證1 之專利範圍足可包含系
    爭專利（系爭專利僅中繼齒輪零件不同於被證5 專利，其餘
    零件均與被證5 專利相同）。又系爭專利權曾於96年8 月16
    日遭經濟部智慧財產局撤銷在案，且該案目前進入最高行政
    法院審理中尚未確定，啟翔公司尚難執此專利權向偉鎔公司
    主張權利。
  (五)本件雖經兩造合意將系爭產品送鑑定機關鑑定是否侵害啟翔
    公司專利權，其鑑定結果為系爭產品「已落入系爭專利」之
    專利權利（文義）範圍。然偉鎔公司就此鑑定報告結果提出
    不同意見：本件所欲鑑定之標的物為偉鎔公司公司所生產之
    系爭產品，然依啟翔公司專利說明書所示，啟翔公司專利特
    徵範圍明顯僅為「中繼齒輪」，且上開縫紉機除該中繼齒輪
    外，其餘零件均係偉鎔公司取得陳瑞文所授權之專利所生產
    。故於本件鑑定時自應將啟翔公司之專利說明書與訴外人陳
    瑞文之專利說明書一併檢送鑑定機關，由鑑定機關明確指出
    系爭產品是否有侵害啟翔公司之專利權，若有，則侵害範圍
    為何，如此鑑定始為公允。然本件鑑定，卻僅將啟翔公司之
    專利說明書與系爭產品送交鑑定機關，漏未將訴外人陳瑞文
    之專利說明書一併送交鑑定機關判斷。如此ㄧ來，鑑定機關
    之鑑定結果當然為系爭產品已落入系爭專利之專利權利（文
    義）範圍，蓋啟翔公司專利99% 與訴外人陳瑞文專利內容相
    似，鑑定機關未見陳瑞文之專利說明書，而僅以啟翔公司之
    專利說明書判斷鑑定標的物，顯然已失公允，故偉鎔公司認
    為系爭鑑定報告之鑑定結果不足採信。
  (六)退步言之，縱認偉鎔公司販售系爭產品侵害啟翔公司系爭專
    利權（偉鎔公司否認），然啟翔公司僅以偉鎔公司前往大陸
    參展之照片及2 份非本件偉鎔公司為當事人之中國人民法院
    之民事判決，指證偉鎔公司侵害其專利權，洵屬無據。再者
    ，啟翔公司就其信譽如何減損，損害額之計算標準，均未舉
    證證明，啟翔公司請求偉鎔公司賠償業務上信譽減損，顯然
    無據。另專利有效性之認定採「屬地主義」，中國大陸與臺
    灣對專利有效性認定之標準不同，故不得以大陸無效程序之
    理由作為系爭專利有效之理由，被啟翔公司以系爭專利所未
    揭載之圖式解釋請求項之元件符合明確性，適足證明請求項
    不受發明說明與圖式支持。
  (七)另啟翔公司主張：偉鎔公司生產之系爭產品售價為每台34,6
    50元，以該價格與啟翔公司銷售型號CS-8369R縫紉機之售價
    取一中間數即40,000元，為計算啟翔公司所受損害之基準云
    云。惟市面上縫紉機之售價不一，是否配置系爭專利零件（
    中繼齒輪）與縫紉機之售價無必然關連，啟翔公司主張以兩
    造縫紉機銷售單價之中間數作為侵害金額顯然失當。再者，
    偉鎔公司生產之系爭產品，機體上除裝有系爭專利零件外（
    中繼齒輪），尚有被證5 之專利零件存在。易言之，偉鎔公
    司系爭產品之主要構成零件之設計均依循被證5 之專利內容
    組成，且系爭專利零件（中繼齒輪）僅係傳動裝置改良而已
    ，並非整台縫紉機之主要功能零件。就本件事實而言，系爭
    專利說明書第5 至6 頁已指出：縫紉機車頭上的機構與底座
    上的機構都是習知技術，只有「送料齒的傳動機構（即3 個
    齒輪形成的齒輪組）」是專利技術，且啟翔公司與偉鎔公司
    均有甚多縫紉機其他機構之專利，足見系爭專利對產品貢獻
    度最多僅及於「送料齒的傳動機構」，並非整台縫紉機。若
    認偉鎔公司銷售整台縫紉機之價格即為侵害系爭專利權之所
    得，顯不符比例原則。是啟翔公司主張之侵害金額之基準，
    顯有失偏頗。本件若認偉鎔公司涉有侵害系爭專利權，侵害
    金額應以偉鎔公司製作系爭專利零件之成本（或零件售價）
    乘以偉鎔公司銷售數量之金額作為損害賠償之計算基礎，始
    為公允。系爭專利並非突破過去技術之關鍵且創新之發明，
    此由其僅申請結構改良性質之新型專利即知。偉鎔公司是否
    過去曾經申請專利，過去申請之專利是否與其現在販售之物
    品有關，均不影響其專利係使用業界已由他人所建構之技術
    再加改良之事實。原審執偉鎔公司僅此一篇專利作為應以整
    台縫紉機價值作為計算損害賠償之理由，實欠缺合理之關聯
    性。
  (八)偉鎔公司、林錦惠於原審答辯聲明：啟翔公司之訴及假執行
    之聲請均駁回。如受不利判決，願供擔保請准宣告免為假執
    行。
三、原審判決判命偉鎔公司、林錦惠應連帶給付啟翔公司1,438,
    952 元及自起訴狀繕本送達翌日即96年1 月24日起至清償日
    止，按年息5%計算之利息，並就啟翔公司勝訴部分為准免假
    執行之宣告；啟翔公司其餘之訴及假執行之聲請駁回。啟翔
    公司不服提起上訴，並上訴聲明：(一)原判決不利於啟翔公司
    部份廢棄。(二)偉鎔公司、林錦惠應再連帶給付3,561,048 元
    及自起訴狀繕本送達翌日起至清償日止，以年息5%計算之利
    息。(三)偉鎔公司、林錦惠應再連帶負擔費用，於中國時報、
    經濟日報刊載如附件之道歉啟事（14公分x4.9公分）各1 日
    。(四)一、二審訴訟費用由偉鎔公司、林錦惠連帶負擔。並就
    偉鎔公司、林錦惠上訴部分答辯：上訴駁回。至偉鎔公司、
    林錦惠就啟翔公司上訴部分答辯聲明：上訴駁回。並上訴聲
    明：(一)原判決不利偉鎔公司、林錦惠部分廢棄。(二)上開廢棄
    部分，啟翔公司在第一審之訴駁回。(三)第一審廢棄部分及第
    二審訴訟費用均由啟翔公司負擔。(四)如受不利之判決時，偉
    鎔公司、林錦惠願供擔保請准宣告假執行。
四、依本院於99年9 月20日協議兩造整理整點（見本院卷第296
    至298 頁），本件不爭執事項：(一)啟翔公司為中華民國第M2
    51849 號新型專利（即系爭專利）之專利權人，專利有效期
    間自93年12月1 日起至103 年2 月25日；(二)工研院鑑定報告
    中待鑑定物WR998-DR產品即為偉鎔公司所有之系爭產品。兩
    造之爭點則為：(一)系爭專利申請專利範圍第1 項是否違反專
    利法第108 條準用第26條第2 至4 項有記載不明確之無效原
    因？(二)相較於中華民國公告第554945號專利（即上證1 ）及
    上證6 、上證7 之組合，系爭專利是否具進步性？(三)相較於
    上證1 、第180850號專利（即上證2 ）及上證6 、上證7 之
    組合，系爭專利是否具進步性？(四)相較於上證1 、第406677
    號專利（即上證3 ）及上證6 、上證7 之組合，系爭專利是
    否具進步性？(五)相較於上證1 、第553239號專利（即上證4
    ）及上證6 、上證7 之組合，系爭專利是否具進步性？(六)相
    較於上證4 、系爭專利說明書所載先前技術及上證6、上證
    7 之組合，系爭專利是否具進步性？(七)偉鎔公司是否侵害系
    爭專利？林錦惠是否應連帶賠償？(八)侵權損害賠償金額為何
    ？茲析述如下。
五、經查：
  (一)啟翔公司之系爭專利技術分析：
    系爭專利係以針為中心，縮小針與安裝在其左側送料處之針
    板座邊緣的距離，使對皮包、皮鞋的縫製更加容易的送料裝
    置。據而，在此柱筒型縫紉機從作業者的位置來看，旋梭安
    裝在針的右側，以能縫製曲率更小的立體物為目的者，其重
    要圖式如附圖1 所示。系爭專利申請專利範圍僅1 項，即一
    種柱筒型縫紉機的送料裝置，包括固定在底座(2) 上而具有
    針棒機構、天平機構、上送料機構的車頭，及與車頭內的各
    機構同步運轉達成車縫之具送料機構的釜台座(21)所組成，
    執行送料的輪錢(5) 及送料齒(10)係安裝於面對針(4) 的左
    側，而針(4) 的右側為用來支撐旋梭(28)的釜台座(21)者；
    其特徵在：旋梭(28)係固定在釜軸(22)的上端，釜軸(22)是
    設置在釜軸中套管(23)的中央，並以軸承(24)支撐於釜台座
    (21)上可自由轉動；冠狀齒輪(25)是固定在軸(23)上，並與
    以螺栓(33)固定於針板座(6) 上的中繼齒輪(30)相嚙合，該
    針板座(6) 是以螺絲固定在釜台座(21)上；該中繼齒輪(30)
    在一導引板作用下可在針板座(6) 上自由轉動，其外圍齒形
    與送料齒(10)一致，且和送料齒(10)相嚙合，該中繼齒輪(
    30) 另一端與冠狀齒輪(25)相嚙合；據而，上述冠狀齒輪(
    25) 與送料齒(10)、中繼齒輪(30)等的傳動機構，在外觀形
    狀上係呈縱向排列，而可以縮小針至針板座(6) 垂直面端的
    距離者。
  (二)偉鎔公司、林錦惠主張有效性抗辯之證據：
    1.上證1（即證據1、被證1）:
      上證1 為第92201827號專利「高管型工業縫紉機之送料結
      構改良」，其公告日92年9 月21日早於系爭專利申請日，
      且與系爭專利同為縫紉機之技術領域，得為系爭專利之先
      前技術，其重要圖式如附圖2 所示。
    2.上證2：
      上證2 為第180850號專利「鞋底內線縫合機改良結構追加
      一」，其公告日91年3 月21日早於系爭專利申請日，且與
      系爭專利同為縫紉機之技術領域，得為系爭專利之先前技
      術，其重要圖式如附圖3 所示。
    3.上證3：
      上證3 為第406677號專利「皮包車縫機結構」，其公告日
      89年9 月21日早於系爭專利申請日，且與系爭專利同為縫
      紉機之技術領域，得為系爭專利之先前技術，其重要圖式
      如附圖4 所示。
    4.上證4 ：
      上證4 為第553239號專利「進給輪驅動的柱形縫紉機」，
      其公告日92年9 月11日早於系爭專利申請日，且與系爭專
      利同為縫紉機之技術領域，得為系爭專利之先前技術，其
      重要圖式如附圖5 所示。
    5.上證6：
      上證6 之(1)為王如鈺、王雲峰編著「齒輪原理概要」教科
      書（即原審被證12），其初版一刷日期為82年6 月、初版
      二刷日期為84年9 月、初版三刷日期為91年2 月，均早於
      系爭專利申請日，得為系爭專利之先前技術。
      上證6 之(2)為楊可禎、程光蘊主編「機械設計基礎」第三
      版，其初版日期為68年5 月、第3 版日期為78年5 月，均
      早於系爭專利申請日，得為系爭專利之先前技術。
      上證6 之(3)係林永憲編譯「機械設計」教科書（同上證7
      ），其初版日期為74年8 月，早於系爭專利申請日，得為
      系爭專利之先前技術。
      上證6 之(4)為鄧新掙、李景恆、何智遠、張福祥編譯「機
      械工程設計」教科書，其初版日期為74年5 月，早於系爭
      專利申請日，得為系爭專利之先前技術。
    6.上證7：
      上證7 為林永憲編譯「機械設計」教科書，其初版日期為
      74 年8月，早於系爭專利申請日，得為系爭專利之先前技
      術。
  (三)系爭專利申請專利範圍第1 項並無記載不明確之無效原因：
    1.偉鎔公司、林錦惠於上訴理由(一)狀第3 頁主張：申請專利
      範圍第1 項所載「…以螺栓固定於針板座上的中繼齒輪相
      嚙合，…，該中繼齒輪在一導引板作用下可在針板座上自
      由轉動，…」，其中「固定」與「自由轉動」前後矛盾，
      且創作說明欠缺導引板之說明。又於99年7 月12日當庭主
      張：申請專利範圍第1 項「冠狀齒輪是固定在軸上」及說
      明書揭示「冠狀齒輪被固定在釜軸中套管的上端」，其中
      「軸」之記載不明確，且與「套管的上端」不一致云云。
      就此，啟翔公司於99年7 月12日當庭說明：power point
      檔第10頁之圖式（見本院卷第145 頁）已顯示中繼齒輪導
      引板等語。惟偉鎔公司、林錦惠否認上開圖式，指其未見
      於系爭專利說明書。就此，啟翔公司另於準備書4 狀針對
      前述被上訴人之抗辯說明（詳見本院卷第247 至248 頁）
      。
    2.查系爭專利說明書第7 頁第三段：「中繼齒輪(30)在圖示
      未表示的導引板作用下可在針板座(6) 上自由轉動」，由
      於該導引板並非達成系爭專利創作目的之核心技術，且齒
      輪必須自由轉動始能發揮功效亦為通常知識，例如上證1
      申請專利範圍第1 項記載：「當齒盤轉動時亦同時帶動預
      設於豎管端側之下送料輪轉動」，並未特別記載或說明該
      下送料輪如何連接於豎管端側，故即使申請專利範圍、說
      明書及圖式未記載該導引板的具體結構，所屬技術領域中
      具有通常知識者不必依賴外部文件即可直接由說明書的整
      體內容察覺該「固定」之用語係誤記，可推知其義應為「
      樞接」，亦可理解導引板並非中繼齒輪的驅動裝置，而是
      導引中繼齒輪樞轉的結構，於解讀時不致影響原來實質內
      容。至於系爭利申請專利範圍第1 項所載「冠狀齒輪是固
      定在軸上」與其說明書中所載「冠狀齒輪被固定在釜軸中
      套管的上端」內容固不一致，惟由系爭專利申請專利範圍
      第1 項之前後文及所載「旋梭固定在釜軸的上端」、「將
      間歇轉動傳達到釜軸中套管(23)上端的冠狀齒輪(25)」及
      「經由齒輪裝置將間歇轉動傳達到釜軸中套管(23)上，再
      透過與冠狀齒輪相嚙合的中繼齒輪(30)傳達到送料齒(10)
      」，及第5 圖所示釜軸、釜軸中套管及軸承之排列，釜軸
      中套管係藉由冠狀齒輪傳動至中繼齒輪，可理解所載之「
      軸」並非釜軸亦非軸承，而為「釜軸中套管」。因此，系
      爭專利申請專利範圍第1 項所載技術特徵「固定」、「軸
      」之誤記及未敘明或圖示「導引板」結構之微小瑕疵，尚
      不致於導致請求項不明確。是以，系爭專利申請專利範圍
      第1 項並未違反專利法第108 條準用第26條第2 至4 項規
      定，並無記載不明確之無效原因。
    3.另偉鎔公司、林錦惠於爭點整理與上訴理由(二)狀第2 頁雖
      主張系爭專利申請專利範圍第1 項中所載之「導引板」為
      功能性元件，而適用專利法施行細則第18條第8 項之解釋
      方法。惟查，該「導引板」之記載並非手段功能用語，從
      系爭專利申請專利範圍第1 項所載之「該中繼齒輪在一導
      引板作用下可在針板座上自由轉動」，已可理解該導引板
      應涵蓋所屬技術領域中具有通常知識者已知可導引中繼齒
      輪樞轉的所有結構，而無專利法施行細則第18條第8 項之
      適用。
  (四)上證1 、2 之組合可證明系爭專利申請專利範圍第1 項不具
    進步性：
    1.將系爭專利申請專利範圍第1 項與上證1 比對，可知系爭
      專利為一種柱筒型縫紉機的送料裝置，上證1 為「高管型
      工業縫紉機之送料結構」，二者均屬縫紉機技術領域。系
      爭專利包括固定在底座(2) 上而具有針棒機構、天平機構
      、上送料機構的車頭，及與車頭內的各機構同步運轉達成
      車縫之具送料機構的釜台座(21)所組成，執行送料的輪錢
       (5)及送料齒(10)係安裝於面對針(4) 的左側，而針(4 )
      的右側為用來支撐旋梭(28)的釜台座(21)，前述結構係記
      載於二段式請求項前言部分，依專利法施行細則第19條，
      為啟翔公司所自認屬於縫紉機之已知結構者；系爭專利之
      旋梭(28)係固定在釜軸(22)的上端，釜軸(22)是設置在釜
      軸中套管(23)的中央，並以軸承(24)支撐於釜台座(21)上
      可自由轉動，上證1 第二、四、五圖及申請專利範圍第1
      項記載「該送料軸，係略呈一管體形並裝置於豎管內呈可
      樞轉者，…其頂端具有梭子…當梭軸轉動時亦促使其頂端
      之梭子轉動；該梭軸係定位設於送料軸內」，系爭專利之
      旋梭、釜軸、釜軸中套管、釜台座相對於上證1 之梭子、
      梭軸、送料軸、豎管；系爭專利之冠狀齒輪(25) 是固定
      在軸(23)上，並與以螺栓(33)固定於針板座(6) 上的中繼
      齒輪(30)相嚙合，該針板座(6) 是以螺絲固定在釜台座(2
      1)上，該中繼齒輪(30)在一導引板作用下可在針板座(6)
      上自由轉動，其外圍齒形與送料齒(10)一致，且和送料齒
      (10)相嚙合，該中繼齒輪(30)另一端與冠狀齒輪(25)相嚙
      合。是以，上述冠狀齒輪(25)與送料齒(10)、中繼齒輪(3
      0)等的傳動機構，在外觀形狀上係呈縱向排列，而可以縮
      小針至針板座(6) 垂直面端的距離者，上證1 第二、四、
      五圖及申請專利範圍第1 項記載「該送料軸，…，其上端
      係設有一齒盤…當齒盤轉動時亦同時帶動預設於豎管端側
      之下送料輪…」，且圖式顯示齒盤設於送料軸上端，以螺
      栓將下送料輪固定於豎管上端之側板，系爭專利之冠狀齒
      輪、針板座相對於上證1 之齒盤、側板，但上證1 未揭露
      系爭專利之中繼齒輪，亦未揭露縱向排列之冠狀齒輪、送
      料齒及中繼齒輪(30)的傳動機構，惟上證1第五圖顯示針
      距豎管上端邊緣僅有一送料輪及一側板，故已縮小針至側
      板垂直面端的距離。
    2.又查，系爭專利說明書第6 頁新型內容欄所載：「本創作
      的送料機構是將習知固定在針(4) 左側的針板座(6) ，變
      更為固定在針(4)右側的釜台座(21)上，及將運動傳達到
      送料齒(10)的傳動機構內附於釜台座(21)內，致使針板座
      (6) 外端之距離B 可等於針板外側端之距離A 。」，足認
      系爭專利係「將運動傳達到送料齒(10)的傳動機構內附於
      釜台座(21)內」以達成創作目的「縮小針與…針座板邊緣
      的距離」。再查，系爭專利說明書第7 頁第4 段：「中繼
      齒輪(30)…和送料齒(10)相嚙合，該中繼齒輪另一端與冠
      狀齒輪(25)相嚙合，做為轉動傳達的中繼站。…將間歇轉
      動傳達到釜軸中套管(23)上端的冠狀齒輪(25)。」，中繼
      齒輪之功能僅為間歇轉動之傳達，對於創作目的的達成並
      無實質貢獻，且系爭專利之送料齒輪、中繼齒輪、冠狀齒
      輪三者傳動機制並無法促進實質功效，充其量僅為一般齒
      輪傳動上之一等效性實施案例，是以藉由多數齒輪嚙合傳
      動，為業界極為普遍之技術。
    3.依系爭專利申請專利範圍第1 項：「…執行送料的輪錢(5
      ) 及送料齒(10)係安裝於面對針(4) 的左側，而針(4) 的
      右側為用來支撐旋梭(28)的釜台座(21)者；…；冠狀齒輪
      (25)…與以螺栓(33)固定於針板座(6) 上的中繼齒輪(30)
      相嚙合，該針板座(6) 是以螺絲固定在釜台座(21)上；該
      中繼齒輪(30)…和送料齒(10)相嚙合，該中繼齒輪(30)另
      一端與冠狀齒輪(25)相嚙合；…。」之記載，揭露送料齒
      、中繼齒輪及冠狀齒輪所構成之傳動機構係安裝於針的左
      側。惟查，系爭專利並未強調傳動機構與針相對位置之差
      異會產生任何無法預期之功效，且系爭專利係將上證1號
      放縫製物位置由右側改至左側，為維持原送料方向，必須
      增加一中繼齒輪，此為通常知識，可知該相對位置之改變
      確實係屬可輕易思及之簡易置換。
    4.系爭專利與上證1 之比對已如前述，且偉鎔公司、林錦惠
      主張「系爭專利申請專利範圍第1 項之前言部分已為系爭
      專利說明書第5 頁所載之先前技術所揭露」、「系爭專利
      於特徵部分加一個正齒輪（中繼齒輪）（轉換齒數比）為
      機械業通常知識」、「假如節距角恰好是90度，即所謂的
      冠狀斜齒輪」、「教科書揭露冠狀齒輪可與正齒輪或螺旋
      齒輪嚙合，傳動錯交軸之動力」、「教科書揭露一對齒輪
      咬合可改變速度比、回轉方向相反」及「上證2 號揭露斜
      齒輪（可置換為冠狀齒輪）、一組斜正齒輪、一正齒輪傳
      動之手段」。經查，上證6 之(4)「機械工程設計」教科書
      習題14-22 （見本院卷第242 頁）所示帶輪2 傳動至帶輪
      3 ，帶輪3 與斜齒輪4 共軸，以斜齒輪4 傳動斜齒輪5 ，
      再傳動至蝸桿及蝸輪等。尤其，最右側之上證2 圖式揭露
      斜齒輪（可置換為冠狀齒輪）、一組斜正齒輪、一正齒輪
      傳動之手段，已揭露系爭專利複數個齒輪一字排開之結構
      ，將兩個斜齒輪置換為冠狀齒輪，即構成系爭專利申請專
      利範圍第1 項所載「冠狀齒輪…並與…中繼齒輪相嚙合，
      …，該中繼齒輪…和送料齒相嚙合」。另依上證6 之(1)「
      齒輪原理概要」教科書2.3 「使用呆輪之1 段齒輪機構」
      （見本院卷第233 頁），揭露3 個齒輪一字排開之結構，
      對照系爭專利，將右側之正齒輪置換為冠狀齒輪，即構成
      系爭專利申請專利範圍第1 項所載「冠狀齒輪…並與…中
      繼齒輪相嚙合，…，該中繼齒輪…和送料齒相嚙合」。
    5.另啟翔公司依其於99年7 月12日當庭提出power point 檔
      第22頁（見本院卷第166頁）主張：有中繼齒輪，送料輪
      較小，釜台座可設計小的頭部，可以縫製曲率更小的立體
      物。惟系爭專利申請專利範圍第1 項並未界定中繼齒輪及
      送料輪直徑較小，故並不能改變兩者之尺寸。而且，如該
      power point 檔第2 頁（見本院卷第161 頁）所稱新型專
      利說明書是寫給所屬技術領域中具有通常知識者看的，就
      該新型所屬技術領域中具有通常知識者而言，若不改變轉
      速，僅加一個正齒輪，且如上揭之上證6 教科書「齒輪原
      理概要」圖2.3 「使用呆輪之1 段齒輪機構」所示，並不
      能改變送料輪之尺寸，已為機械業通常知識。
    6.承上，基於前述比對可知，上證1 與系爭專利之差異僅在
      於後者具有一中繼齒輪，該中繼齒輪與送料齒、冠狀齒輪
      相嚙合，而呈縱向排列，並在一導引板作用下可在針板座
      上自由轉動。且查，由上證2 圖4 及說明書第5 頁第9 至
      12行：「由減速盤(36)經一傘齒輪組(35)之傳動，再經一
      齒輪組(37)而傳至鉤線器(38)。」，其中上證2 圖4 顯示
      該傘齒輪組(35)係由兩傘齒輪互呈90度嚙合所組成，該齒
      輪組(37)係由兩正齒輪嚙合所組成，而前述其中一傘齒輪
      與其中一正齒輪組成一雙層齒輪組，作為轉動傳達之中繼
      站，而具有傳動功能。故上證2 可以證明複數個齒輪嚙合
      具傳動功能已為系爭專利所屬技術領域中申請前之通常知
      識。是以，有足夠之動機促使系爭專利所屬技術領域中具
      有通常知識者組合上證1 及上證2 。由於上證1 與系爭專
      利之差異僅在於後者具有中繼齒輪作為傳動功能，而上證
      2 已揭露4個齒輪相嚙合之結構及中間齒輪之轉動功能，
      即使上證2 所揭露4 個齒輪之個數及其空間結構與系爭專
      利之縱向排列不同，惟個數及排列方式之差異係簡易之修
      飾變化，況且系爭專利之中繼齒輪並未被限定於特定形式
      及特定數量。是以，故上證1 、2 之組合可證明系爭專利
      申請專利範圍第1 項不具進步性。
    7.上證1 、2 之組合與啟翔公司所提出之最高行政法院99年
      度判字第674 號、第673號判決（見本院卷第179 至第195
      頁、第196 頁213 頁）所引用之證據組合均不相同，而無
      一事不再理之適用，併此敘明。
  (五)上證1 、3 之組合可證明系爭專利申請專利範圍第1 項不具
    進步性：
    1.系爭專利與上證1 之比對，已如前述，茲引用之。再由上
      證3 第七及十二圖及說明書創作說明第9 頁第12行：「…
      傘齒輪33固位，以便與傘齒輪414 嚙合」、第18行：「傘
      齒輪414 套入第二孔位412 後，另端則與一正齒輪413 連
      結，以傳動齒環43」之記載，可知上證3 已揭露4 個齒輪
      －傘齒輪33、414 、正齒輪413 及齒環43嚙合之傳動結構
      ，其中齒環43相當於系爭專利之送料輪。由於上證1 與系
      爭專利之差異僅在於後者具有一中繼齒輪作為傳動功能，
      而上證3 已揭露4 個齒輪相嚙合之結構及轉動功能，即使
      上證3 所揭露4 個齒輪之個數及其空間結構與系爭專利之
      縱向排列不同，惟個數及排列方式之差異係簡易之修飾變
      化，參以偉鎔公司、林錦惠已於上訴理由(三)狀及99年10月
      11日當庭主張系爭專利之中繼齒輪並未被限定於特定形式
      及特定數量，故上證1 、3 之組合可證明系爭專利申請專
      利範圍第1 項項1 不具進步性。
    2.上證1 、3 之組合與啟翔公司所主張上開最高行政法院99
      年度判字第673 及674 號判決所引用之證據組合均不相同
      ，而無一事不再理之適用，附此敘明。
  (六)上證1 、4 之組合可證明系爭專利申請專利範圍第1 項不具
    進步性：
    1.系爭專利與上證1 之比對，已如前述，茲引用之。再由上
      證4 第3 圖及說明書第8 頁第12行：「…齒輪49是與齒輪
      46以齒數比1 ：1 型庇嚙合傳達旋轉，使…平齒輪50一端
      能自由轉動，並與進給輪52外圍嚙合，以便傳達齒輪46的
      旋轉動力。」、第9 頁第12行：「傘形齒輪46、49以1 ：
      1轉速比從垂直轉到水平方向，並藉配置於另端的平齒輪
      50旋轉帶動進給輪52旋轉，並以進給輪外圍的齒輪作為送
      布輪使用。」之記載，可知上證4 已揭露4 個齒輪－傘齒
      輪46、49、平齒輪50及進給輪52嚙合之傳動結構，其中進
      給輪52相當於系爭專利之送料齒10，平齒輪50相當於中繼
      齒輪30。由於上證1 與系爭專利之差異僅在於後者具有一
      中繼齒輪作為傳動功能，而上證4 已揭露4 個齒輪相嚙合
      之結構及轉動功能，即使上證4 所揭露4個齒輪之個數及
      其空間結構與系爭專利之縱向排列不同，惟個數及排列方
      式之差異係簡易之修飾變化，況且偉鎔公司、林錦惠已於
      上訴理由(三)狀及99年10月11日當庭主張系爭專利之中繼齒
      輪並未被限定於特定形式及特定數量。是以，上證1 、4
      之組合可證明系爭專利申請專利範圍第1 項不具進步性。
    2.上證1 、4 之組合與上訴人所主張最高行政法院99年度判
      字第673 及674 號判決所引用之證據組合均不相同，而無
      一事不再理之適用，併此說明。
  (七)上證1 與通常知識（上證6 之(1)教科書）的組合可證明系爭
    專利申請專利範圍第1 項不具進步性：
    1.被上訴人主張：上證6 之(1)「齒輪原理概要」教科書中圖
      1.1 「正齒輪」（見本院卷第231 頁反面，同原審被證12
      ，見原審卷(三)第106 頁）揭露正齒輪與正齒輪傳遞動力之
      圖形，圖1.12「面齒輪」（見本院卷第232 頁反面，同原
      審被證12，見原審卷(三)第107 頁）揭露面齒輪（即系爭專
      利之冠狀齒輪）與正齒輪傳遞動力之圖形，參酌上開教科
      書即可輕易將另一正齒輪（即中繼齒輪）加入上證1 之送
      料齒與冠狀齒輪之間，得到系爭專利之技術等語。
    2.查系爭專利與上證1 之比對，已如前述，因上證1 與系爭
      專利之差異僅在於後者具有一中繼齒輪作為傳動功能，而
      上證6之(1)「齒輪原理概要」教科書已揭露系爭專利送料
      齒與中繼齒輪嚙合並傳遞動力及中繼齒輪與冠狀齒輪嚙合
      並傳遞動力的結構，該新型所屬技術領域中具有通常知識
      者輕易即可將上證6 之(1)圖1.1 與圖1.12所示之面齒輪與
      若干正齒輪組合，即可完成系爭專利之傳動結構，故上證
      1 與通常知識之組合可證明系爭專利申請專利範圍第1 項
      不具進步性。
    3.上證1 與通常知識（上證6 之(1)教科書）之組合與啟翔公
      司所主張最高行政法院99年度判字第673 及674 號判決所
      引用之證據組合均不相同，而無一事不再理之適用，併予
      敘明。
  (八)另按法院為判斷當事人依前條( 智慧財產案件審理法第16條
    ) 第1 項所為之主張或抗辯，於必要時，得以裁定命智慧財
    產專責機關參加訴訟；智慧財產民事及刑事訴訟中，當事人
    主張或抗辯智慧財產權有應撤銷、廢止之原因，且影響民事
    及刑事裁判之結果者，法院應於判決理由中，就其主張或抗
    辯認定之，不得逕以智慧財產權尚未經撤銷或廢止，作為不
    採其主張或抗辯之理由；亦不得以關於該爭點，已提起行政
    爭訟程序，尚未終結為理由，裁定停止訴訟程序，智慧財產
    案件審理法第17條第1 項、智慧財產案件審理法施行細則第
    28條第1 項分別定有明文。本件偉鎔公司、林錦惠固認為系
    爭專利有應撤銷之原因而提出有效性抗辯，並向智慧局提出
    舉發，惟本院依智財產案件審理及該領域技術之專業知識，
    並在技術審查官之協助下，已足以就兩造之主張及抗辯為認
    定，自無裁定命智慧局參加訴訟之必要，特此敘明。
六、綜上所述，上證1 、2 之組合，上證1 、3 之組合，上證1
    、4 之組合，上證1 與通常知識（上證6 之(1)）之組合均可
    證明系爭專利申請專利範圍第1 項不具進步性，是偉鎔公司
    、林錦惠抗辯系爭專利不具有效性，自屬可信，依智慧財產
    案件審理法第16條第2 項規定，啟翔公司於本件民事訴訟中
    不得對於偉鎔公司、林錦惠為主張，是啟翔公司主張偉鎔公
    司、林錦惠侵害系爭專利，為不足採。從而，啟翔公司本於
    專利法第108 條準用85條各項、公司法第23條，請求上訴人
    給付損害賠償及登報道歉，均為無理由，不應准許，其就該
    部分所為假執行之聲請亦失所附麗，應併予駁回。原審就此
    部分判命偉鎔公司、林錦惠連帶給付1,438,952 元本息，並
    就該部分為假執行之宣告，尚有未洽。上訴意旨指摘原判決
    此部分不當，求予廢棄改判，為有理由。爰由本院將原判決
    此部分予以廢棄改判，如主文第2 項所示。啟翔公司上訴請
    求偉鎔公司、林錦惠再連帶給付3,561,048 元及自起訴狀繕
    本送達翌日起至清償日止，以年息5%計算之利息，並應連帶
    負擔費用，於中國時報、經濟日報刊載如附件之道歉啟事（
    14公分x4.9公分）各1 日，均為無理由，應駁回其上訴。
七、本件事證已臻明確，兩造其餘爭點、攻擊防禦方法及所提之
    證據，均毋庸再予審酌，附此敘明。
八、據上論結，本件啟翔公司上訴為無理由；偉鎔公司、林錦惠
    上訴為有理由，依民事訴訟法第449 條第1 項、第450 條、
    第78條，判決如主文。
中    華    民    國    99    年    11    月    18    日
                    智慧財產法院第二庭
                          審判長法  官  陳忠行
                                法  官  熊誦梅
                                法  官  曾啟謀
以上正本係照原本作成。
如不服本判決，應於收受送達後20日內向本院提出上訴書狀，其
未表明上訴理由者，應於提出上訴後20日內向本院補提理由書狀
(均須按他造當事人之人數附繕本)，上訴時應提出委任律師或具
有律師資格之人之委任狀；委任有律師資格者，應另附具律師資
格證書及釋明委任人與受任人有民事訴訟法第466條之1第1項但書
或第2項(詳附註)所定關係之釋明文書影本。如委任律師提起上訴
者，應一併繳納上訴審裁判費。
中    華    民    國    99    年    11    月    18    日
                                書記官  王月伶
附註：
民事訴訟法第466條之1(第1項、第2項)
對於第二審判決上訴，上訴人應委任律師為訴訟代理人。但上訴
人或其法定代理人具有律師資格者，不在此限。
上訴人之配偶、三親等內之血親、二親等內之姻親，或上訴人為
法人、中央或地方機關時，其所屬專任人員具有律師資格並經法
院認為適當者，亦得為第三審訴訟代理人。


司法院資訊處製作；財團法人民間司法改革基金會備份。
